【裁判字號】    95,重訴,49
【裁判日期】    970514
【裁判案由】    侵權行為損害賠償
【裁判全文】
臺灣高等法院民事判決                  95年度重訴字第49號
原      告  乙○○
被      告  三粹企業股份有限公司
法定代理人  辛○○
被      告  庚○○
訴訟代理人  戊○○
被      告  丁○○
            己○○
上二人共同
訴訟代理人  張立中律師
複  代理人  壬○○
被      告  甲○○
訴訟代理人  王正志律師
複 代 理人  郭芳宜律師
被      告  丙○○
上列當事人間侵權行為損害賠償事件，原告提起刑事附帶民事訴
訟，經本院刑事庭移送前來（95年度重附民更(一)字第1號），本
院於97年4月30日言詞辯論終結，判決如下：
    主      文
原告之訴及假執行之聲請均駁回。
訴訟費用由原告負擔。
    事實及理由
一、被告三粹企業股份有限公司（下稱三粹公司）經合法通知，
    未於言詞辯論期日到場，核無民事訴訟法第386條各款所列
    事由，原告依法聲請准予一造辯論，核無不合，應予准許。
二、原告主張：三粹公司為有價證券之上櫃公司，被告庚○○原
    為三粹公司董事長，被告丙○○、丁○○為董事，被告己○
    ○為監察人，被告甲○○為副總經理。三粹公司於民國（下
    同）87年12月4日為改善財務結構，擬辦理現金增資新台幣
    （下同）2億元，發行新股2,000萬股，於87年12月31日向財
    政部證券暨期貨管理委員會（下稱證期會）申請現金增資，
    承銷價格每股27元（下稱系爭增資案），於88年3月3日經證
    期會核准在案。系爭增資案因遭逢證券市場因素，承銷價格
    與平均市價18.2至20.2元差距甚大，三粹公司未依公司法第
    273條第2項規定於證期會核准通知後30日內公告，擬申請延
    期辦理。於88年5月1日經董事會決議，同年6月4日經股東會
    決議，就系爭增資案申請延長募集期限及承銷價格更改為每
    股12元。嗣三粹公司於88年6月21日函請證期會延長募集期
    限，經證期會發現三粹公司未依法辦理發行新股公告，乃於
    88年7月7日以台財證(一)字第60044號函撤銷系爭增資案之核
    准。庚○○、丙○○、丁○○、己○○、甲○○均明知系爭
    增資案，因逾期未依法公告而承銷商圈購募股不順，如申請
    延長增資案之募股期限，依法核屬無據，該增資案如經證期
    會依法撤銷核准，應係影響三粹公司股票市場價格之重大消
    息，在該消息未公開前，均不得為股票買賣，否則將對善意
    不知情之證券市場投資人造成損害。因訴外人黃聲鏞（已死
    亡）及巫氏投資公司（下稱巫氏公司）負責人巫文祥有意招
    募其他投資人提供資金參與經營三粹公司，即基於共同之犯
    意聯絡，推由庚○○出面於88年6月27日與巫氏公司簽訂股
    票買賣協議書，將包括其所持有之三粹公司股票共計800萬
    股，以每股8.5元售予巫氏公司指定之戶頭。原告知悉系爭
    增資案有增資行情，乃委託巫文祥以每股10.5元向三粹公司
    購買100萬股，先後於88年7月間陸續過戶共80萬股至原告設
    立於利台及弘大證券公司之帳戶中，其餘20萬股三粹公司則
    未再過戶，經原告於同年11月9日催討被拒，始查悉上情。
    庚○○、丙○○、丁○○、己○○、甲○○違反修正前證券
    交易法第157條之1第1項第1款規定，業經刑事法院各判處有
    期徒刑6月，如易科罰金均以300元折算1日確定在案（本院
    95年度上更(一)字第49號、最高法院96年度台上字第2574號）
    。爰依民法第226條、第227條之2、第148條第2項、公司法
    第23條、第8條及證券交易法第157條之1第2項規定，求為命
    (一)三粹公司、庚○○、丙○○、丁○○、甲○○應連帶給付
    原告210萬元及自88年7月8日起至清償日止，按年息百分之
    五計算之利息。(二)三粹公司、庚○○、丙○○、丁○○、甲
    ○○、己○○應連帶給付原告2,280萬元及自附帶民事起訴
    狀繕本送達翌起至清償日止，按年息百分之五計算之利息。
    (三)願供擔保請准宣告假執行。
三、丁○○、己○○則以：因刑事犯罪之侵權行為致生損害，其
    損害賠償請求權人以犯罪之直接受害人為限；原告起訴附帶
    民事訴訟所確定被告罪名為修正前證券交易法第157條之1之
    罪，違反該條第1項所侵害者為社會法益，原告並非直接受
    害人，當無本件請求權。又丁○○、己○○雖分別為三粹公
    司之董事、監察人，然與原告不相識，雙方自無從協議三粹
    公司股票交易情事。庚○○於88年6月27日因個人因素出售
    其所有三粹公司股票予巫氏公司，巫氏公司加價出售予訴外
    人富國農牧股份有限公司（下稱富國公司），富國公司再加
    價以每股10.5元出售100萬股予原告，原告並開立面額1,050
    萬元之支票予富國公司，原告之直接交易對象為富國公司，
    並非三粹公司。又庚○○出售其股票予巫氏公司前，系爭增
    資案應公開之消息均已公開，迄88年7月6日止，三粹公司股
    票買賣流程已結束，證期會於88年7月5日公布之每日訊息已
    揭露系爭增資案因三粹公司未依公司法規定辦理發行新股公
    告遭撤銷，並經當天及次日國內各新聞媒體報導而公開，是
    88年7月12日起於證券商營業處所形式上買賣三粹公司股票
    ，當亦無在該消息未公開或公開後12小時內，不得對該公司
    之上市或在證券商營業處所買賣之股票或其他具有股權性質
    之有價證券，買入或賣出之問題。另遍查刑事卷宗並無丁○
    ○、己○○有賣出三粹公司股票之證據，原告就此亦未提出
    證據，原告以丁○○、己○○違反修正前證券交易法第157
    條之1規定，請求丁○○、己○○損害賠償，洵屬無據等語
    ；被告甲○○則以：本院95年度上更(一)字第49號刑事判決就
    甲○○部分，並無甲○○違反上開不得對該公司上市股票買
    賣規定，及甲○○與庚○○等人有共同犯意聯絡及行為分擔
    等犯罪事實之記載，竟以甲○○違反修正前證券交易法第15
    7條之1第1項第1款規定，依同法第175條論處罪刑，顯有判
    決適用法則不當之違背法令，業經甲○○提起非常上訴，經
    最高法院以97年度台非字第106號刑事判決撤銷關於甲○○
    部分，原告非因甲○○之犯罪事實受有損害，原告對甲○○
    提起本件刑事附帶民事訴訟，於法不合。甲○○於任職三粹
    公司期間，從未買賣或持有三粹公司股票，亦非原告交易三
    粹公司股票之相對人，而甲○○所立之承諾書，其內容係經
    庚○○之同意並按巫文祥之指示作成，甲○○顯無對該公司
    之上市或在證券商營業處所買賣之股票賣出行為，難認甲○
    ○違反修正前證券交易法第157條之1第1項第1款規定，原告
    不得本於共同侵權行為或違反證券交易法之法律關係，請求
    甲○○負損害賠償責任等語；被告丙○○則以：證期會撤銷
    系爭增資案核准之消息早已在市場資訊及投資大眾公開，並
    為專業律師之原告所知悉，核與證券交易法第157條之1第1
    項及第2項之要件不符；原告係於系爭增資案經撤銷後之88
    年7月12日經由王明祿（會計師）向巫文祥購入三粹公司股
    票，由巫文祥將三粹公司提交董監事股票為買賣移轉，丙○
    ○自始至終未參與三粹公司股票之交易，僅為配合三粹公司
    洽定特定人承購而將股票集中交與三粹公司處理，丙○○不
    知股票何時轉讓？轉讓何人？且分文未得，即無共犯修正前
    證券交易法第157條之1第1項之犯行及犯意，原告依共同侵
    權行為之法律關係，請求丙○○負損害賠償責任，為無理由
    。又原告以每股10.5元之價格向巫文祥購入三粹公司股票10
    0萬股，既係透過王明祿介紹，且原告亦自陳溢價每股12元
    發行，拉抬股價至25～30元及1倍以上利潤等消息係由王明
    祿提出，則原告購入三粹公司股票100萬股縱受有損害，向
    其施詐者亦應為王明祿及巫文祥，核與庚○○、丙○○、丁
    ○○、甲○○、己○○無涉等語；庚○○則以：原告係經由
    王明祿介紹向巫文祥購入三粹公司股票，庚○○與原告間並
    無買賣關係等語，資為抗辯，並均答辯聲明：(一)原告之訴及
    假執行之聲請均駁回。(二)願供擔保請准宣告免為假執行。另
    三粹公司則未到場亦未提出書狀作何聲明及陳述。
四、經查庚○○為三粹公司董事長，丁○○、丙○○為董事，己
    ○○為監察人，甲○○為副總經理（見臺灣臺北地方法院88
    年度自字第1069號〈下稱刑事1069號〉卷(一)36-72頁之三粹
    公司變更登記事項卡），均為修正前證券交易法第157條之1
    第1項第1款所定，獲悉發行股票公司有重大影響其股票價格
    之消息時，在該消息未公開前，不得對該公司之上市或在證
    券商營業處所買賣之股票，買入或賣出之該公司董事、監察
    人及經理人。三粹公司為改善財務結構，於87年12月31 日
    向證期會申請系爭增資案，經證期會於88年3月3日核准，因
    系爭增資案三粹公司未依公司法第273條第2項規定辦理發行
    新股公告，經證期會發現，於88年7月7日以台財證(一)字第60
    044號函撤銷系爭增資案之核准。又三粹公司於系爭增資案
    遭證期會撤銷核准前，曾多方尋求資金奧援以挹注公司營運
    ，黃聲鏞及巫氏公司負責人巫文祥因有意招募其他投資人提
    供資金參與三粹公司經營，而於88年6月27日由庚○○出面
    將三粹公司股票800萬股（按庚○○137萬股、己○○配偶鄧
    玉珍480萬股、丙○○143萬股、丙○○配偶40萬股），以每
    股8.5元售予巫氏公司，原告因受陳健南、王明祿、巫文祥
    等人遊說，獲悉系爭增資案有增資行情，而以每股10.5元購
    買三粹公司股票100萬股（即1,000張），於88年7月12日、1
    4日、17日、21日至23日陸續過戶共80萬股至原告設立於利
    台及弘大證券公司之帳戶中，嗣因巫文祥所支付之部分股款
    支票未兌現，三粹公司未再過戶20萬股股票；庚○○、丙○
    ○、己○○、丁○○、甲○○因違反修正前證券交易法第15
    7條之1第1項第1款規定，業經刑事法院分別判處有期徒刑6
    月，如易科罰金均以300元折算1日確定等情，為兩造所不爭
    執，並有證期會89年6月1日89台財證(三)字第42809號函、88
    年7月7日台財證(一)字第60044號函、股票買賣協議書、弘
    太證券公司、利台證券公司西門分公司之證券存摺、本院95
    年度上更(一)字第49號及最高法院96年度台上字第2574號刑事
    判決可稽（刑事1069號卷(一)283-285、125、131、9-10頁、
    本院90年度上訴字第1734號〈下稱刑事1734號〉卷(二)134-14
    1頁、本院卷(一)3-19、138～1-142頁），堪信為真實。
五、原告主張庚○○、丙○○、己○○、丁○○、甲○○均明知
    三粹公司財務艱困，且系爭增資案因逾期未依法公告而承銷
    商圈購募股不順，如申請延長增資案之募股期限，依法核屬
    無據，該增資案如經證期會依法撤銷核准，應係影響三粹公
    司股票市場價格之重大消息，在該消息未公開前，均不得為
    股票之買賣，否則將對善意不知情之證券市場投資人造成損
    害。其等在該消息未公開前，竟編造利多消息，出脫危機股
    票，致伊誤入其陷阱，而購買100萬股股票瞬間化為垃圾股
    票，其等違反證券交易法第157條之1第1項等規定，依民法
    第226條、第227條之2、第148條第2項、公司法第23條、第8
    條、證券交易法第157條之1第2項規定，應負連帶損害賠償
    責任云云，則為庚○○、丙○○、己○○、丁○○、甲○○
    所否認，並分別以前開情詞置辯，經查：
  (一)依證人巫文祥在上開刑事案件證稱：「（你是否有買三粹的
    股票？）有，是黃聲鏞介紹的，就我理解，三粹公司本身沒
    有股票，應該我是跟庚○○買才對，當時協議書買了8,000
    張」、「（每張是8,500元？）對，另外我還要支付介紹人1
    元的介紹費，所以等於是9.5元買的」、「（是否是這份股
    票買賣協議書？）對」、「（你這個8,000張股票，後來都
    是登記到何人名下？）都是分散到別人名下，其中有轉賣給
    自訴人（即原告）1,000張」、「（轉賣自訴人的價格如何
    ？）自訴人我原來不認識，是王明祿介紹的，我是10元賣給
    王明祿，王明祿可能10.5元賣給他，是王明祿介紹自訴人來
    買的」、「（所以就是說這1,000張是包含三粹公司賣給你
    的8,000張？）是。三粹公司不算是直接賣給他（指原告）
    ，是我與三粹公司定買賣契約，只是自訴人向我買1,000張
    ，我請三粹公司直接交給他」、「（你買三粹股票的動機為
    何？）我買時就是準備賣給他人，因為我的公司就是投資公
    司」、「（就你經驗來講，這股票是誰賣給自訴人？）我跟
    自訴人、被告跟自訴人都不認識，是我跟三粹簽了8,000張
    ，只是由三粹直接付給自訴人」等語（刑事1069號卷(一)141-
    151頁）；及王明祿在該刑事案件證稱：「我是知道三粹公
    司有股票要賣，因此把自訴人介紹給巫先生認識」、「是陳
    先生（指陳健男）把消息告訴我，說三粹公司有股票要賣，
    我只是問一下自訴人要不要買，我並有查過三粹公司的股票
    淨值約14元多，並且聽說有現金增資行情，所以問他（指原
    告）要不要買，他有說他要買，所以我才帶他跟陳先生及巫
    先生在麗晶酒店認識」等語（刑事1069號卷(一)174頁）；且
    原告於該刑事案件亦陳稱：「第一個告訴我的是王明祿會計
    師，他說有利多可以賺，他就介紹我跟巫文祥見面，我原來
    是不認識巫文祥」、「（對證人王明祿之證言有何意見？）
    他說溢價發行12元是正確的，他說公司股票淨值是14元多也
    是正確的，但是他說公司會拉抬15到20元的說法是不對的，
    他說會拉抬到25元到30元之間，所以我如果買了這股票會有
    1 倍的利潤，將來如果我賺到了這樣的利潤，應該給介紹人
    2 成的利益，我就答應了，這就是我會買這麼多張的原因」
    （刑事1069號卷92、177頁）、「（你是否認識董監？）不
    認識」、「（王明祿是否有告訴你介紹巫文祥可以從董監那
    裡買到股票？）王明祿告訴我是公司要增資，以後股價可以
    賺到1倍以上，董監事要出脫的至少有4,000張，他也告訴我
    他也要買幾張，問我要買多少，我問他可以買多少張，他告
    訴我說2, 000張怎樣，我說太多了所以只答應買1,000張」
    、「（你跟三粹公司的人是如何接觸的？接觸過何人？）只
    跟甲○○接觸過」等語（刑事1734號卷(一)102-104頁），足
    見原告係經由王明祿、巫文祥等人之介紹、遊說，獲悉三粹
    公司有增資利多行情，而向巫文祥買入三粹公司股票100萬
    股，而非直接向三粹公司或庚○○購買。嗣證人巫文祥於該
    刑事案件本院審理時雖否認上開證詞改稱：「我不是賣給王
    明祿、王明祿再賣給他，我當時不認識自訴人，自訴人透過
    王明祿問我說股票壹張是多少錢，我是因為黃聲鏞介紹賣方
    庚○○跟我認識，我是依照庚○○的協議書要幫忙賣股票，
    自訴人有將錢交給我，我也有交給被告，中間可能有介紹之
    差價，... 」、「（有沒有言明三粹公司直接將股票過戶給
    自訴人？）有，當時甲○○帶了一大捆股票給我，我是沒有
    直接將股票給他，當時是在我的辦公室裡面，也就是立法委
    員的辦公室裡面，因為第一次沒有辦法過戶，所以後來甲○
    ○請自訴人去開戶頭，直接將股票匯入帳戶，... 」等語（
    刑事1734號卷(一)238-240頁），惟此核屬證人巫文祥卸責之
    詞，殊不值採。原告雖以甲○○於88年7月12日簽立之承諾
    書（刑事1069 號卷(一)7頁）主張巫文祥係受原告之委託向三
    粹公司及庚○○購買，巫文祥為介紹人並非出賣人云云，惟
    查甲○○辯稱：「承諾書的部分是巫先生一字一句唸給我寫
    的」等語（同上卷(一)145頁），參以證人巫文祥證稱：「（
    這些字句是誰擬的？）應該是我把我們的意思告訴他，由他
    按照我的意思整理文字，因為當時股金給他了，股票沒辦法
    馬上給」等語（同上卷(一)14 4頁），足見該承諾書充其量為
    巫文祥指示甲○○寫承諾書承諾將股票過戶予原告，整個股
    票交易過程，除甲○○外，庚○○、丙○○、己○○、丁○
    ○均未與原告有任何接觸，尚難僅憑該承諾書逕認出賣系爭
    股票予原告之人為三粹公司、庚○○、丙○○、己○○、丁
    ○○、甲○○，是原告上開主張亦無足採。
  (二)原告雖又主張三粹公司於出售系爭股票時，已知有財務危機
    ，故意釋出增資利多之假消息，而透過巫文祥之協助出脫股
    票，詐騙伊購買股票云云。惟查原告於88年7月6日向巫文祥
    買入三粹公司股票時，該公司仍營運正常，證期會既核准三
    粹公司增資案，足證該公司財務狀況並無窘困現象，有會計
    師財務報表可稽（刑事1734號卷(二)187-199頁），即使證期
    會嗣後撤銷三粹公司增資案，亦非該公司財務狀況有問題，
    而係未完成法定公告程序所致。另依財團法人中華民國證券
    櫃檯買賣中心91年3月21日（九一）證櫃交字第09138號函，
    所附三粹公司股票自88年6月30日至89年3月30日之價量明細
    表以觀，原告買受股票當日之股價為15.5元，直至同年8月1
    3日仍有10.2元，嗣後雖有波動，但均未低於7.2元，同年9
    月20日甚至回升至10.6元（刑事1734號卷(二)107-112頁），
    而三粹公司係為擴大經營規模，改善財務結構，始由庚○○
    於88年7月2日、7月8日、7月12日將三粹公司股票合計480萬
    股交付過戶予巫文祥或其指定之第三人（包含原告部分），
    嗣後因巫文祥違反約定未注入資金，以致三粹公司增資案被
    撤銷後，無力重新申請增資，且多家協力廠商因景氣低迷，
    陸續拖延付款及退票，而銀行又緊縮銀根，授信餘額從3億3
    ,000 萬元縮減至7,100萬元，終致三粹公司於88年12月間出
    現第1張退票（本院卷(二)27頁），足見三粹公司係在巫文祥
    中途違約，協力廠商拖延付款、退票，公司財務始陷入困境
    ，尚難認庚○○、丙○○、己○○、丁○○、甲○○於5個
    月前即預知三粹公司財務將陷入困境，而故意將股票出脫予
    原告。況巫文祥係因有意參與三粹公司之經營而向三粹公司
    購買800萬股，以協助三粹公司募足增資款，原告則係透過
    王明祿介紹向巫文祥購買三粹公司股票，三粹公司係以每股
    8.5元出售予巫文祥，而巫文祥則以10.5元轉售予原告，庚
    ○○、丙○○、己○○、丁○○、甲○○與原告間並無直接
    買賣關係存在，自難認其等係以虛偽或詐欺之方法出售三粹
    公司股票予原告。另本件糾紛緣起係三粹公司於移轉80萬股
    股票予原告後，因巫文祥所交付之部分支票退票，三粹公司
    為保障自身權益，拒絕再依約交付股票，因而有原告所指尚
    欠20萬股未過戶情事。如原告係因庚○○、丙○○、己○○
    、丁○○、甲○○詐騙其購買三粹公司股票，買賣關係存在
    於原告與庚○○、丙○○、己○○、丁○○、甲○○間，原
    告於三粹公司未移轉過戶其餘20萬股股票，且嗣後股票價格
    又陸續下跌，原告當時為何未立即直接向庚○○、丙○○、
    己○○、丁○○、甲○○請求交付股票及損害賠償，反而向
    巫文祥、王明祿請求？顯與常情不符。又原告於88年9月或1
    0月間與王明祿、巫文祥、陳健男、黃聲鏞等人會面時，三
    粹公司股價已跌破10元，巫文祥猶提議要申請第2次現金增
    資，黃聲鏞亦提議要拉抬股價到15元以上，並要找特定人以
    15元向原告買回股票，但要求給與1成之佣金，原告聽信巫
    文祥等人之建議，有2次增資行情可期而惜售。且嗣後增資
    不成，亦由巫文祥以每股7元向原告買回尚未交付之20萬股
    股票，王明祿亦認賠400多萬元，迄88年11月間，原告始對
    庚○○、丙○○、己○○、丁○○、甲○○提出法律訴訟，
    中間相隔將近5個月，原告何以未向庚○○、丙○○、己○
    ○、丁○○、甲○○爭執股票買賣詐欺及請求交付短交之股
    票？亦與常理不合。按巫文祥、王明祿及黃聲鏞因向原告表
    示三粹公司有第2次現金增資利多行情，願以15元高於原告
    購買之10.5價格買回，使原告期待獲利惜售，因而受到損害
    ，而巫文祥、王明祿亦願給付原告500多萬元，以買回短交
    之股票及鉅額賠償以求原告息訟，足見向原告放出三粹公司
    有增資利多行情之訊息，使原告購買系爭股票者，應係巫文
    祥、黃聲鏞等人，並無積極證據證明庚○○、丙○○、己○
    ○、丁○○、甲○○指使巫文祥等人釋出假消息，使原告誤
    信而購買三粹公司股票，庚○○、丙○○、己○○、丁○○
    、甲○○辯稱伊等與原告間並無買賣關係，亦未詐騙原告購
    買三粹公司股票等語，足堪採信。
  (三)承上所述，庚○○係將三粹公司股票出售800萬股予巫氏公
    司，巫文祥（巫氏公司）再出售100萬股予原告，如巫氏公
    司未給付其中20萬股之股款予庚○○，庚○○即無將該20萬
    股股票移轉過戶予巫文祥（巫氏公司）所指定戶頭之義務；
    又依證人巫文祥在上開刑事案件證稱：「（你的股款交齊沒
    ？）還差680萬左右。因為他還有200張沒交給自訴人，後來
    因為溢價現金增資沒辦法辦，我認為有受騙，所以後來就讓
    支票退票，但是補票之後，他找人來要債，所以後來都讓他
    過，後來股票就只差這200張」等語（刑事1069號卷(一)149頁
    ），及庚○○在該刑事案件陳稱：「（證人的退票都補足了
    ，對不對？）他674萬的票用3張票來換，但此戶頭為拒絕往
    來戶，所以我票都還他了，但我還是都沒拿到錢，因為他在
    過去3個月曾經幫我們辦理銀行融資，所以不打算追究這筆
    錢，但我也沒有打算用股票來抵銷。674萬是已經過戶的股
    票的部分股款，所以未過戶的股票後來就沒過戶給他」等語
    （刑事1069號卷(一)150頁），可知巫氏公司既未將其中20萬
    股股款交付予庚○○，庚○○自無將該20萬股股票過戶予原
    告之義務。另原告購買之三粹公司股票係庚○○等人於三粹
    公司之舊股票，並非增資之新股票，並不因三粹公司增資案
    未成功而無法交付過戶，實係巫氏公司未給付庚○○20萬股
    之股款，致庚○○無交付股票之義務，原告未取得該20萬股
    純係其與巫文祥（巫氏公司）間之買賣履行糾紛，是原告依
    民法第226條第1項、第227條之2第2項、第148條第2項、公
    司法第23條、第8條規定請求三粹公司、庚○○、丙○○、
    丁○○、甲○○應連帶給付原告210萬元（即每股10.5元×2
    0萬股＝210萬元）本息部分，自屬無據。
  (四)按公司之董事、監察人、經理人，獲悉發行股票公司有重大
    影響其股票價格之消息時，在該消息未公開或公開後12小時
    內，不得對該公司之上市或在證券商營業處所買賣之股票或
    其他具有股權性質之有價證券，買入或賣出；違反前項規定
    者，對於當日善意從事相反買賣之人買入或賣出該證券之價
    格，與消息公開後10個營業日收盤平均價格之差額，負損害
    賠償責任；其情節重大者，法院得依善意從事相反買賣之人
    之請求，將賠償額提高至3倍；其情節輕微者，法院得減輕
    賠償金額，證券交易法第157條之1第1項、第2項分別定有明
    文。依上開規定有權請求賠償者，為內線交易「當日善意從
    事相反買賣之人」，而所謂「從事相反買賣之人」係指內部
    人等從事內線交易之當日，所有從事與內部人等相反方向買
    賣之人；又有關賠償金額之計算為內線交易當日，投資人「
    買入或賣出該證券之價格」，與內線消息「公開後10個營業
    日收盤平均價格」之差額。經查本件縱認三粹公司對於系爭
    增資案未於30日內依法公告或是否有另行提出申請係屬將影
    響證券市場投資人之投資意願，而為投資大眾所急欲知悉之
    重大訊息，庚○○、丙○○、丁○○、己○○為三粹公司之
    董事或監察人，均明知系爭增資案之募集情形及未依規定公
    告已逾期失效，並未依法重新提出現金增資之申請，在該消
    息未公開前，不得對該公司上市股票賣出，竟於88年6月27
    日將三粹公司股票賣出，而有違反修正前證券交易法第157
    條之1第1項第1款規定之情形，惟查證期會於88年7月5日公
    布之每日訊息已揭露：「三粹企業申請現金增資案，因該公
    司未依公司法規定辦理發行新股公告，該案予以撤銷」（本
    院卷(一)38頁），並經當天及次日國內各新聞媒體報導而公開
    （本院卷(一)39頁），而原告係經由王明祿、巫文祥等人之介
    紹、遊說，於88年7月6日向巫文祥（巫氏公司）購買三粹公
    司股票100萬股，並非直接向庚○○等人購買，則原告於88
    年7月12日起在證券商營業處所形式上買賣三粹公司股票（
    按88年7月12日過戶13萬股、88年7月14日、17日、21日至23
    日分別過戶28萬股、15萬股、17萬股、3萬股、4萬股），並
    不符合證券交易法第157條之1第2項規定之要件；再者，原
    告係以每股10.5元自巫文祥（巫氏公司）買入三粹公司股票
    100萬股，以其中80萬股股票過戶予原告之88年7月12日起10
    個營業日收盤平均價格計算，其金額均高於10.5元，有財團
    法人中華民國證券櫃檯買賣中心95年4月21日證櫃交字第095
    0301010號函記載：「二三粹股票於88年7月12日至7月23日
    期間，期初收市價為14.10元，期末為13.10元，跌幅7.09%
    ，日均量265千股，同期間大盤跌幅為8.75%，該股票於前述
    期間未達本中心公布注意交易資訊標準」可稽（本院卷(一)57
    頁），且依上開所述，原告購買股票當日（88年7月6日）三
    粹公司之股價為15.5元，直至同年8月11日仍有10.45元，均
    未低於原告購買之價格10.5元，嗣後雖有波動，但亦均未低
    於7.2元，同年9月20日甚至回升至10.6元（刑事1734號卷(二)
    10 8-109頁），足見三粹公司於系爭增資案遭撤銷時期仍營
    運正常，原告要出脫三粹公司股票並非不可能；參以原告於
    上開刑事案件陳稱：「（從88年的7月27日到公文答覆股票
    下市左右有5個月，你為何不出售？）他們告訴我增資案重
    新申請可以通過，另外有20萬股的股票沒有交給我，所以我
    才再等，他們告訴我他們會拉抬」等語（刑事1734號卷(二)12
    1頁），亦見原告未即時出售係因聽信巫文祥等人建議，認
    有2次增資行情可期而惜售。原告自內線消息公開起10個營
    業日並未受有損害，則原告依證券交易法第157條之1第2項
    規定，請求三粹公司、庚○○、丙○○、丁○○、甲○○、
    己○○連帶賠償自89年1月7日起至同年月20日之營業日平均
    收盤價差額7.6元，以100萬股計算總價760萬元之3倍計2,28
    0萬元本息，亦屬無據。
六、綜上所述，原告依民法第226條、第227條之2、第148條第2
    項、公司法第23條、第8條及證券交易法第157條之1第2項規
    定，請求(一)三粹公司、庚○○、丙○○、丁○○、甲○○應
    連帶給付原告210萬元及自88年7月8日起算之法定遲延利息
    。(二)三粹公司、庚○○、丙○○、丁○○、甲○○、己○○
    應連帶給付原告2,280萬元及自附帶民事起訴狀繕本送達翌
    日起算之法定遲延利息，均屬不應准許。又原告之訴既應駁
    回，其假執行之聲請亦失所附麗，應併予駁回。
七、兩造其餘之攻擊或防禦方法及未經援用之證據，經本院斟酌
    後，認為均不足以影響本判決之結果，自無逐一詳予論駁之
    必要，併此敘明。
八、據上論結，本件原告之訴為無理由，依民事訴訟法第78條、
    第463條、第385條第1項前段，判決如主文。
中    華    民    國    97    年    5    月     14    日
                    民事第十二庭
                        審判長法  官    陳駿璧
                              法  官    陳邦豪
                              法  官    王仁貴
正本係照原本作成。
如不服本判決，應於收受送達後20日內向本院提出上訴書狀，其
未表明上訴理由者，應於提出上訴後20日內向本院補提理由書狀
（均須按他造當事人之人數附繕本）上訴時應提出委任律師或具
有律師資格之人之委任狀；委任有律師資格者，另應附具律師資
格證書及釋明委任人與受任人有民事訴訟法第466條之1第1項但
書或第2項（詳附註）所定關係之釋明文書影本。
中    華    民    國    97    年    5     月    15    日
                              書記官    黃  愛
附註：
民事訴訟法第466條之1（第1項、第2項）：
對於第二審判決上訴，上訴人應委任律師為訴訟代理人。但上訴
人或其他法定代理人具有律師資格者，不在此限。
上訴人之配偶、三親等內之血親、二親等內之姻親，或上訴人為
法人、中央或地方機關時，其所屬專任人員具有律師資格並經法
院認為適當者，亦得為第三審訴訟代理人。


司法院資訊處製作；財團法人民間司法改革基金會備份。
